【裁判字號】    97,交聲,3362
【裁判日期】    980115
【裁判案由】    聲明異議
【裁判全文】
臺灣臺中地方法院交通事件裁定        97年度交聲字第3362號
                                    97年度交聲字第3363號
原處分機關  交通部公路總局臺中區監理所
受處分人    乙○○
上列受處分人因違反道路交通管理處罰條例案件，對於交通部公
路總局臺中區監理所民國九十七年十一月二十日所為之裁決（中
監違字第裁六○─ＧＥ0000000、六○─ＧＥ00000
00號裁決書），聲明異議，本院裁定如下：
    主  文
異議均駁回。
    理  由
一、原處分機關略以：受處分人乙○○於九十七年九月二十四日
    下午六時十五分許，騎駛車牌號碼ＧＵ九－○八六號重型機
    車，在臺中市○○區○○路、東大路處，因「闖紅燈（中港
    路紅燈左轉至東大路）」及「經警方鳴笛攔查，不聽制止，
    拒受稽查逃逸」之違規事實，經臺中市警察局第六分局協和
    派出所員警舉發，並掣開違規通知單二紙（單號：中市警交
    字第ＧＥ0000000、ＧＥ0000000號）移送，
    受處分人依限期到案提出申訴，經向原舉發機關查證違規屬
    實，該所遂於九十七年十一月二十日以中監違字第裁六○─
    ＧＥ0000000、六○─ＧＥ0000000號裁決書
    ，依道路交通管理處罰條例第五十三條第一項、第六十條第
    一項，分別裁處受處分人罰鍰新臺幣（下同）一千八百元、
    三千元整，並分別依同條例第六十三條記違規點數三點及一
    點，於法並無不合等語。
二、本件受處分人則以：伊沒有經過這條路，沒有看見警察，而
    紅單沒有錄影、拍照、簽名，違規不屬實，請求的繳納罰款
    也太高；那天剛好在監理所二樓上課，往清水方向回家，警
    察所開立紅單不屬實，爰聲明異議云云。
三、按汽車駕駛人，行經有燈光號誌管制之交岔路口闖紅燈者，
    處新臺幣一千八百元以上五千四百元以下罰鍰；汽車駕駛人
    有同條例第五十三條情形者，除依原條例處罰鍰外，並記違
    規點數三點；汽車駕駛人，駕駛汽車有違反本條例之行為，
    經交通勤務警察或依法令執行交通稽查任務人員制止時，不
    聽制止或拒絕停車接受稽查而逃逸者，除按各該條規定處罰
    外，處新臺幣三千元以上六千元以下罰鍰；汽車駕駛人有同
    條例第六十條第一項情形者，除依原條例處罰鍰外，並記違
    規點數一點。道路交通管理處罰條例第五十三條第一項、第
    六十條第一項、第六十三條第一項第一款、第三款分別定有
    明文。
四、經查：
  (一)本件受處分人所有上開重型機車，於前揭時、地因「闖紅燈
    （中港路紅燈左轉至東大路）」及「經警方鳴笛攔查，不聽
    制止，拒受稽查逃逸」之違規事實，經臺中市警察局第六分
    局協和派出所員警逕行舉發之情，有臺中市警察局第六分局
    九十七年十月二十九日中分六警交字第○九七○○三七四七
    七號函一份及舉發違反道路交通管理事件通知單、裁決書各
    二份在卷可稽。雖受處分人以上開情詞置辯，惟證人即舉發
    警員甲○○於九十七年十二月十五日在本院訊問時具結證稱
    ：於九十七年九月二十四日下午五時到七時許，伊擔任中港
    路與東大路交通整理勤務，於同日下午六時十五分許，當時
    中港路口由東向西號誌為全紅，並沒有紅燈左轉號誌，且東
    大路往榮總醫院方向號誌為綠燈，伊看見被舉發人機車闖紅
    燈，伊吹哨制止攔停，被舉發人閃避，揚長而去，伊當時記
    下車牌，車牌號碼為ＧＵ九－○八六，車型特徵為三陽銀色
    ，駕駛人衣著為淺藍色保全制服，後調閱該車車籍資料，證
    實車牌、廠牌與顏色均相符，予以告發，並依據道路交通管
    理條例第七之一告發攔停未停之行為等語（參見本院卷第一
    七頁背面）；又證稱：該違規機車闖紅燈時，離伊約一‧五
    公尺，伊的視力一邊一‧○，一邊一‧二，駕駛人體型印象
    中身材中等，略胖等語（參見本院卷第一八頁）。是依證人
    甲○○之證詞，其乃親眼看見上開機車確有於舉發時、地未
    依規定闖紅燈，並有攔檢不停、不服稽查取締之事實，當場
    記明違規機車牌照號碼、車型、車體顏色等可資辨明之資料
    ，調閱資料比對無訛後始予舉發，要無不當之處；復本院依
    職權函查受處分人投保資料，受處分人曾於九十七年九月一
    日起至同年十二月一日止曾任職於太子保全股份有限公司，
    有中央健康保險局中區分局九十七年十二月二十二日健保中
    承一字第○九七○○九二八九七號函及勞工保險局九十七年
    度十二月二十四日保承資字第九七一○四三三五九○號函在
    卷可稽，與證人甲○○證述被舉發人之身穿保全公司衣著特
    徵相符，且受處分人於本院訊問時亦承認有於保全公司工作
    （參見本院卷第一八頁背面），益見證人甲○○依舉發當時
    所記下之各項特徵而認定本件違規事實確為受處分人所為，
    並無違誤。再者，警察為維持交通秩序，依法執行職務，立
    場應係客觀公正，且證人甲○○與受處分人素不相識，更無
    仇隙，其於本院訊問時復具結作證，如有虛偽陳述，依法須
    負偽證刑責，衡情實難認證人甲○○有甘冒偽證刑責之風險
    ，而故意誣陷受處分人之動機及必要性，是其所為上開證言
    ，應屬真實可信。
  (二)現有交通法規並未就舉發交通違規行為，限於科學儀器所採
    ，始得為證據，而摒除執法人員直接舉發之相關規定，此觀
    之道路交通管理處罰條例第七條、第七條之一、第七條之二
    規定即明。法院處理交通事件，亦不限於科學儀器所採之證
    據，因交通違規事件之行為態樣甚多，復有瞬間即逝之特性
    ，從而關於證明違規事實證據之證明力，應視具體案件認定
    ，考量到交通案件之特性及行政資源之有限性，主管機關對
    於所有違規之案件，無法於違規之同時，即時利用科學儀器
    取得全部證據資料。況汽車駕駛人轉彎時不依標誌、標線、
    號誌指示，及駕駛汽車有違反本條例之行為，拒絕停車接受
    稽查而逃逸之交通違規行為，均稍縱即逝，無從立即拍照存
    證，且並非所有路口均有設監視器，若干路口縱設有正常運
    作之監視器，亦存有攝影範圍死角、資料保存期限、畫質清
    析度等問題，實難苛求執勤警員就常見之上述交通違規事實
    ，均附照片或監視器始得舉發。從而，員警舉發各項道路交
    通違規事由，本不以必須提出採證照片或錄影為限，倘受限
    於交通違規事實發生之即時性、急迫性，而由員警依其親身
    見聞經過，填製通知單舉發機車駕駛人交通違規事實，且於
    事後到庭接受法院訊問，亦屬法之所許。是受處分人抗辯警
    方未提出錄影、照片，沒有根據云云，要無可採
  (三)受處分人以舉發當日於監理所上課，而辯稱未經過上開違規
    路段云云。雖受處分人於本院訊問時自承：伊在監理所上課
    ，中午十二點多下課要往清水方向回家等語（參見本院卷第
    一七頁），然本件舉發違規事實為下午六時十五分，受處分
    人在監理所上課時間僅至中午十二點多，二者時間相差甚遠
    ，自無法以此為由而認定受處分人於舉發當時並未經過上開
    違規路段。再者，受處分人至今亦無法提出任何對其有利之
    證據供本院參酌，且本院經查亦無何證據足資證明值勤警員
    有捏造事實、違法取締之情事，則執勤警員本其維護交通秩
    序、安全職責所為之舉發，自應受到合法、正確之推定，受
    處分人空言指摘原處分不當尚屬無據，是其確有闖紅燈及拒
    受稽查逃逸之情，堪以認定。
  (四)從而，原處分機關據以援引上開規定，分別裁處受處分人罰
    鍰一千八百元、三千元，並分別依同條例第六十三條記違規
    點數三點及一點，逾期則依裁決書處罰主文規定處罰，並無
    不當。本件聲明異議為無理由，應予駁回。
五、據上論斷，應依道路交通管理處罰條例第八十七條第二項，
    道路交通案件處理辦法第十九條規定，裁定如主文。
中    華    民    國    98    年    1     月    15    日
                      交通法庭  法  官  黃裕仁
上正本證明與原本無異。
如不服本裁定，應於送達後五日內，向本院提出抗告狀。
                                書記官  何惠文
中    華    民    國    98    年    1     月    15    日


司法院資訊處製作；財團法人民間司法改革基金會備份。
